臺灣士林地方法院刑事裁定
111年度毒聲字第410號
聲  請  人  臺灣士林地方檢察署檢察官
被      告  曾聖恆





上列被告因違反毒品危害防制條例案件（111年度毒偵字第992號
），經檢察官聲請送觀察、勒戒（111年度聲觀字第357 號），
本院裁定如下：
    主  文
曾聖恆施用第二級毒品，令入勒戒處所觀察、勒戒，其期間不得
逾貳月。
    理  由
一、聲請意旨略以：被告曾聖恆基於施用第二級毒品甲基安非他
    命之犯意，於民國111年4月22日15時23分許為警採尿時點回
    溯96小時內某時，在不詳地點，以不詳方式施用第二級毒品
    大麻1次。嗣於111年4月22日15時23分許，經警強制採集其
    尿液送驗，結果呈安非他命、甲基安非他命陽性反應，始悉
    上情，爰依毒品危害防制條例第20條第1項、第3項及觀察勒
    戒處分執行條例第3條第1項規定，聲請裁定將被告送勒戒處
    所觀察、勒戒等語。
二、按犯毒品危害防制條例第10條之罪者，檢察官應聲請法院裁
    定，令被告入勒戒處所觀察、勒戒，其期間不得逾2月；依
    前項規定為觀察、勒戒或強制戒治執行完畢釋放後，3年後
    再犯第10條之罪者，適用前2項之規定，毒品危害防制條例
    第20條第1項、第3項定有明文。又毒品危害防制條例第20條
    第3項所謂「3年後再犯」，僅需本次再犯（不論修正施行前
    、後）距最近1次觀察、勒戒或強制戒治執行完畢釋放，已
    逾3年者，即該當之，不因其間有無犯第10條之罪經起訴、
    判刑或執行而受影響（最高法院109年度台上大字第3826 號
    刑事裁定意旨參照）。次按對於戒除毒癮不易者，唯有
    以機構內、外處遇及刑事制裁等方式交替運用，以期能控制
    或改善其至完全戒除毒癮，此為最高法院已達成一致之法律
    見解。則被告縱為屢犯施用毒品罪之成癮慣犯，其間復曾因
    施用毒品罪，經起訴、判刑或執行，只要本次再犯施用毒品
    罪距其最近1次觀察、勒戒或強制戒治執行完畢釋放，已逾3
    年者，既仍有修正後毒品條例第20條第3 項規定之適用，依
    舉重明輕之法理，倘僅經檢察官為附命完成戒癮治療之緩起
    訴，而非起訴、判刑，不論有無完成戒癮治療，其再犯更應
    有依同條例第20條第3 項規定施以觀察、勒戒或強制戒治之
    必要（最高法院110年度台上字第2096號、110年度台非字第
    157號判決意旨可資參照）。
三、經查：
（一）被告於警詢時雖供稱其最後一次施用第二集毒品之時間為
　　110年間云云，否認有上開施用第二級毒品甲基安非他命之
    事實，然查：被告於111年4月22日13時30分許，因涉嫌另案
    詐欺案件經臺灣臺北地方檢察署發布通緝，為警查獲逮捕後
    ，發現其為列管之毒品調驗人口，於同日15時23分許，為警
    得其同意後採集其尿液送驗，其尿液檢體送鑑定機關以酵素
    免疫分析法（EIA）初步檢驗，再以氣相層析質譜儀法（GC/
    MS）確認檢驗結果，確呈安非他命、甲基安非他命之陽性反
    應一節，有臺灣士林地方檢察署檢察官強制到場（強制採驗
    尿液）許可書、應受尿液採驗人尿液檢體採集送驗記錄、勘
    察採證同意書、台灣尖端先進生技醫藥股份有限公司111年5
    月6日之濫用藥物檢驗報告（尿液檢體編號：Z000000000000
    ）各1份在卷可稽。又毒品施用後於尿液可檢出之最大時限
    ，與施用劑量、施用頻率、施用方式、施用者飲水量之多寡
    、個人體質、代謝情況、檢體收集時間點及所用檢測方法之
    靈敏度等因素而有異，一般於尿液中可檢出海洛因之最大時
    限為26小時，可檢出甲基安非他命之最大時限為1至5天；又
    酵素免疫分析法屬免疫學分析原理，當其他藥物化學結構相
    近雖可能引起偽陽性，惟氣相層析質譜儀法則係目前確認藥
    物篩檢結果時最常採用之確認方法，以氣相層析質譜儀作藥
    物及其代謝物之定性及定量分析，均不致有偽陽性反應產生
    ，凡此均為本院辦理施用毒品案件職務上所知悉。是以，被
    告為警採尿送驗之確認結果，既呈大麻代謝物之陽性反應，
    自足認被告於上揭為警採尿時起回溯96小時內之某時，確有
    在不詳地點，以不詳方式施用甲基安非他命之事實。從而，
    被告於警詢時辯稱其最近一次施用第二級毒品之時點為110
    年間云云，並不足採。
（二）又被告先前未曾因施用毒品案件，受觀察、勒戒及強制戒
　　治之處遇，其先前雖曾因施用毒品案件，經臺灣臺北地方檢
    察署檢察官以107年度毒偵字第4083號為附命完成戒癮治療
    之緩起訴處分確定，但被告於緩起訴期間內未能完成戒癮治
    療，業經同署檢察官以109年度撤緩字第119號撤銷其緩起訴
    處分等情，有臺灣高等法院被告前案紀錄表附卷可稽。是以
    ，被告固曾由檢察官命其接受戒癮治療，然依前說明，不論
    被告有無完成戒癮治療，仍不能與觀察、勒戒等同視之。是
    綜上，本件聲請人之聲請，核無不合，應予准許，爰裁定如
    主文所示。
四、依毒品危害防制條例第20條第3項、第1項，觀察勒戒處分執
    行條例第3條第1項，裁定如主文。
中　　華　　民　　國　　111 　年　　8 　　月　　31　　日
                  刑事第八庭　　法  官  李東益
以上正本證明與原本無異
如不服本裁定應於送達後5日內向本院提出抗告狀
                                書記官  謝涵妮
中　　華　　民　　國　　111 　年　　8 　　月　　31　　日